【裁判字號】    99,訴,1327
【裁判日期】    991214
【裁判案由】    違反槍砲彈藥刀械管制條例等
【裁判全文】
臺灣臺南地方法院刑事判決              99年度訴字第1327號
公  訴  人  臺灣臺南地方法院檢察署檢察官
被      告  黃建銘
選任辯護人  熊家興律師
            李國禎律師
上列被告因違反槍砲彈藥刀械管制條例等案件，經檢察官提起公
訴（99年度偵字第2930、5461號），本院判決如下：
    主  文
黃建銘共同犯非法持有手槍罪，累犯，處有期徒刑伍年陸月，併
科罰金新臺幣拾萬元，罰金如易服勞役，以新臺幣壹仟元折算壹
日，扣案之菲律賓ARMSCOR廠口徑9mm制式半自動手槍壹枝（含彈
匣壹個，槍枝管制編號0000000000號）及口徑9mm制式子彈柒顆
，均沒收；又共同犯強制罪，累犯，處有期徒刑陸月，扣案之空
心手榴彈模型壹個，沒收；又共同犯恐嚇危害安全罪，累犯，處
有期徒刑陸月。有期徒刑部分應執行有期徒刑陸年貳月，併科罰
金新臺幣拾萬元，罰金如易服勞役，以新臺幣壹仟元折算壹日，
扣案之菲律賓ARMSCOR廠口徑9mm制式半自動手槍壹枝（含彈匣壹
個，槍枝管制編號0000000000號）及口徑9mm制式子彈柒顆，及
空心手榴彈模型壹個，均沒收。
    事  實
一、黃建銘前因違反槍砲彈藥刀械管制條例案件，於民國92年12
    月16日，經臺南地方法院以92年度訴字第681號判決判處有
    期徒刑2年6月，併科罰金新台幣（下同）15萬元確定，並於
    96 年4月30日執行完畢，猶不知悔改，知悉具有殺傷力之制
    式手槍及制式子彈，為槍砲彈藥刀械管制條例列管之槍彈，
    未經主管機關許可，不得無故持有，竟因與李明傳有金錢債
    務糾紛，而與何紹宇（業已死亡，另經不起訴處分）基於非
    法持有上述管制槍彈之犯意聯絡，於99年2月2日不詳時間，
    共同駕駛車號4388─WG號自小客車由臺南北上彰化，欲找李
    明傳協調此事，並將具殺傷力之菲律賓ARMSCOR廠口徑9m m
    制式半自動手槍1枝（槍枝管制編號0000000000號）及制式
    子彈16顆，置於上開車輛內而無故持有之。
二、嗣於同月3日上午7時許，黃建銘與何紹宇駕駛上開車輛先行
    前往彰化縣彰化市○○○路某電子遊藝場找李明傳所僱用之
    楊振隆，要楊振隆帶路前往李明傳位於彰化之住處尋找李明
    傳，待楊振隆上車並告知李明傳未居住於該處後，黃建銘、
    何紹宇即另行起意分持上開槍彈及不具殺傷力之空心手榴彈
    模型1個，共同脅迫楊振隆撥電話予李明傳，而行無義務之
    事。
三、電話撥通後，黃建銘即以追討欠款及借款等名義欲向李明傳
    調借500萬元，惟遭李明傳拒絕，黃建銘因此心生不滿，遂
    再與何紹宇另行基於恐嚇危害安全之犯意聯絡，雖已經楊振
    隆告知，李明傳位在彰化市○○○路241巷25弄1號之住處無
    人居住，仍要求楊振隆帶路，與何紹宇前往李明傳上開住處
    ，於同日上午8時許到達後，由黃建銘持前揭手槍，下車朝
    該址2樓臥室射擊4槍擊碎玻璃（毀損部分未據告訴），以此
    種加害生命、身體、財產之舉動恐嚇李明傳，並經楊振隆事
    後轉知李明傳，使李明傳心生畏懼，致生危害於安全。
四、嗣經楊振隆報警處理，經警前往現場，採得彈殼4顆，並循
    線追查，於同月21日下午6時許，在臺南縣楠西鄉灣丘村香
    蕉山38號之1何紹宇祖母住處，何紹宇與黃建銘因事發生爭
    吵，於爭奪中，何紹宇誤擊扳機而擊中自己頭部，經警據報
    前往處理，當場扣得前揭手槍1枝、子彈10顆、空心手榴彈
    模型1個及彈殼2顆等物。
五、案經臺南縣警察局玉井分局報請臺南地方法院檢察署檢察官
    及自動簽分偵查起訴。
    理  由
壹、證據能力部分：
一、被告黃建銘於偵查中及本院審理時之自白，非出於強暴、脅
    迫、利誘、詐欺、疲勞訊問、違法羈押或其他不正之方法所
    得，具有任意性，依刑事訴訟法第156條第1項規定，自有證
    據能力。
二、證人楊振隆於警詢時所為之證述，係屬被告以外之人於審判
    外之言詞陳述，且被告及辯護人於準備程序時，即已表明不
    同意作為證據使用之意思，依刑事訴訟法第159條第1項、第
    159條之5第1項反面之規定，即不得作為本案裁判基礎之證
    據資料。
三、另證人李明傳、楊振隆於偵查中向檢察官所為之陳述，業經
    合法具結，且經被告及辯護人於準備程序時，即表明同意採
    為證據之意思，依刑事訴訟法第159條之5第1項之規定，應
    具有證據能力。
四、至內政部警政署刑事警察局99年3月15日刑鑑字第099003229
    9號、99年3月19日刑鑑字第0990027504號鑑定書（臺南地方
    法院檢察署99年度偵字第2930號卷第一宗，下稱偵卷一，第
    97至104頁）及99年5月21日刑偵五字第0990069288號鑑驗通
    知書（臺南地方法院檢察署99年度偵字第2930號卷第二宗第
    94頁）各1份，係由檢察機關概括授權由司法警察官送鑑定
    （最高法院96年度台上字第2860號判決意旨參照），均係依
    刑事訴訟法第206條第1項、第208條第1項所為之鑑定，屬同
    法第159條第1項所稱「除法律有規定者外」之例外情形，皆
    具有證據能力。
五、臺南縣警察局槍枝初步檢視報告表（警卷第46至51頁），雖
    係屬被告以外之人於審判外之書面陳述，惟被告及辯護人於
    本院準備程序中對上開證據之證據能力均未予否認，迄於言
    詞辯論終結前亦未聲明異議，依刑事訴訟法第159條之5第2
    項之規定，視為被告已同意作為證據，本院審酌上開證據製
    作時之情況，尚無違法不當及證明力明顯過低之瑕疵，認以
    之作為證據應屬適當，自得採為證據。
六、卷附監視器、手機翻拍及現場照片11張，係以機械之方式所
    留存之現場影像；扣案之手槍1枝、子彈10顆、空心手榴彈
    模型1個、彈殼6顆，係屬物證，均非供述證據，不受傳聞法
    則限制，經核亦無違法取得之情形，與本案之待證事項復有
    關聯性，應認均具有證據能力，合先敘明。
貳、有罪部分：
一、訊據被告於本院審理時，就犯罪事實一、二部分均坦承不諱
    ，核與證人楊振隆於偵查中所為之證述大致相符（偵卷一第
    38至40頁參見），並有監視器翻拍照片3張在卷可稽（警卷
    第85頁參見），此外，復有手槍1枝、子彈10顆及彈殼6顆、
    空心手榴彈模型1個等物扣案可證。而前揭扣案之手槍、子
    彈，經送往內政部警政署刑事警察局依檢視法、性能檢驗法
    、試射法、電解腐蝕法、比對顯微鏡法鑑驗結果，該送鑑手
    槍，係菲律賓ARMSCOR廠口徑9mm制式半自動手槍，槍管內具
    6 條右旋來復線，擊發功能正常，可供擊發同口徑制式子彈
    使用，認具殺傷力；送鑑子彈共10顆，其中5顆，認均係口
    徑9mm制式子彈，採樣3顆試射，可擊發，認均具殺傷力，其
    餘5顆，亦認均係口徑9mm制式子彈；至於送鑑彈殼6顆，認
    均係已擊發之口徑9mm制式彈殼，此有該局99年3月19日刑鑑
    字第0990027504號鑑定書（偵卷一第98至104頁參見）、臺
    南縣警察局槍枝初步檢視報告表及照片等附卷可稽，足見上
    開扣案之制式手槍1枝（含彈匣1個，槍枝管制編號00000000
    00 號）、口徑9mm制式子彈等，均具有殺傷力，皆為槍砲彈
    藥刀械管制條例第7條、第12條所列管禁止非法持有之槍、
    彈無疑，足認被告之上揭任意性自白核與事證相符，應堪採
    信，被告此部分之犯行事證明確，應依法論科。
二、犯罪事實三之部分，被告固矢口否認有何恐嚇之犯行及犯意
    ，辯稱：伊曾在李明傳所開設之PUB分別擔任人頭負責人及
    工作人員，因李明傳積欠伊薪水、分紅及稅金，總計500萬
    元，當天伊係先以電話向李明傳催討遭拒絕，一時氣憤始前
    往李明傳住處開槍云云，辯護意旨則以：依照李明傳之證詞
    ，李明傳與被告間確有債務糾紛，故被告並無要恐嚇李明傳
    之意，且李明傳也認為被告是要向伊借錢，不至於對他不利
    ，故不會感到害怕等語資為辯護。經查：(一)被告對於其曾於
    前揭時點確曾持槍朝李明傳之彰化住所2樓窗戶射擊4槍等情
    ，並不爭執，此核與證人楊振隆於偵查中之證述大致相符（
    偵卷一第39頁參見），復有槍擊現場照片8張（警卷第80 至
    81頁）在卷可稽，並有在現場拾得之彈殼4顆等扣案可證。
    此外，前揭彈殼4顆，經送往內政部警政署刑事警察局依檢
    視法、比對顯微鏡法鑑驗之結果，送鑑之彈殼其彈底特徵紋
    痕相吻合，認均係由同一槍枝所擊發，此亦有該局於99年3
    月15日刑鑑字第090032299號鑑定書1份在卷可稽（偵卷一第
    97頁參見），故此部分之事實應堪認定。(二)次查，證人李明
    傳於本院審理時具結後證稱：其與被告確曾為雇主與員工之
    關係，惟並無積欠被告薪資、分紅，僅曾積欠被告一筆稅金
    （或罰金），開槍當天被告是先打電話要跟伊調借500萬元
    ，伊是事後才知道伊彰化市○○○路241巷25弄1號房子被開
    槍，是常人都會害怕，但伊瞭解被告不會對伊怎樣等語（本
    院卷第69至72頁參見），足認楊振隆確曾將前揭被告開槍一
    事轉知李明傳，而李明傳雖基於對被告之瞭解，相信被告不
    致會對其本人不利，然其既亦為一般常人，對於其無人居住
    之房屋遭被告開槍一事，應仍會感到害怕，此始與一般常情
    事理相符，是被告上揭所辯顯僅屬事後卸責之詞，委無可採
    ，故此部分之犯行亦屬事證明確，應依法論科。
三、論罪科刑：
  (一)本件核被告所為，係犯槍砲彈藥刀械管制條例第7條第4項之
    非法持有手槍罪、第12條第4項之非法持有子彈罪、刑法第
    304 條第1項之強制罪、及第305條之恐嚇危害安全罪。
  (二)公訴意旨雖認被告上開恐嚇部分之犯行，係涉犯刑法第346
    條第3項、第1項之恐嚇取財未遂罪嫌，惟按刑法第346條第1
    項之恐嚇取財罪，係以恐嚇使人交付財物為要件，如僅有恐
    嚇行為，而無使人交付財物之表示，即與恐嚇取財罪之要件
    不合（最高法院49年度台上字第1636號判例意旨參照），經
    查：證人李明傳於偵查中及本院審理時均證稱：99年2月3日
    伊彰化房子被開槍之前，被告有打電話給伊，說他缺錢，看
    能不能幫忙借500萬元給他，惟伊無法借被告這麼多錢，且
    當天伊植牙不方便講話，就把電話掛掉，之後被告都沒有再
    打，也沒有再跟伊聯絡等語（偵卷一第40頁、本院卷第59、
    60、68頁參見），顯見被告在開槍之前，撥打電話予證人李
    明傳談話之目的，雖是要調借現金500萬元，然談話當時，
    被告確並未施以任何恐嚇之手段，而其事後雖有前往證人李
    明傳彰化無人居住之房屋開槍，然開槍之後，亦並無以打電
    話或其他方式向被告表示要取財或要證人李明傳交付財物之
    舉動，故顯見被告開槍之舉動，乃是因先前以電話向證人李
    明傳借錢或討債不成，始另行起意所為之恐嚇洩憤之舉，主
    觀上並非要藉此方式恐嚇證人李明傳交付財物，是此部分犯
    行核與恐嚇取財罪之要件不符，而應該當刑法第305條恐嚇
    危害安全罪，故此部分起訴之法條容有未洽，惟此部分之事
    實與本院前揭認定之事實乃屬基本社會事實同一，本院自得
    變更起訴法條，附此敘明
  (三)又被告以一行為同時持有槍枝、子彈，所侵害之社會法益同
    一，此部分自應論以一行為觸犯數罪名之想像競合犯，依刑
    法第55條前段之規定，從一重之非法持有手槍罪處斷（最高
    法院97年度台上字第5704號、96年度台上字第5417號判決意
    旨參照）。被告與何紹宇就上開3犯行間，均具有犯意聯絡
    及行為分擔，應論以共同正犯。另被告所犯上揭3罪間，因
    犯意各別，行為互殊，應予分論併罰。再被告有如事實欄所
    示之前科，並於96年4月30日執行完畢，有臺灣高等法院被
    告前案紀錄表1份在卷可稽，其於上述有期徒刑執行完畢5年
    以內故意再犯本件有期徒刑以上之罪，各應依刑法第47條第
    1 項規定論以累犯，並均加重其刑。
  (四)爰審酌被告之前已經曾有同樣非法持有槍枝罪，業經判決確
    定，並經執行完畢，應知非法持有槍枝對於社會治安之危害
    性甚鉅，竟仍不知悔改，再次未經許可持有具殺傷力之槍、
    彈，顯漠視法治及公權力，且僅因與前雇主即被害人李明傳
    有金錢債務糾紛，即持前揭槍、彈及空心手榴彈模型等，迫
    使前同事即被害人楊振隆行撥打電話之無義務之事，並進而
    前往被害人李明傳住處開槍恐嚇，分別對被害人李明傳、楊
    振隆等人之生命、身體、財產、心理及自由等造成危害，惟
    念其犯後尚知坦承大部分犯行，兼衡其為國中肄業、現從事
    臨時工，每月收入平均1至2萬元，暨其家庭狀況等一切情狀
    ，各量處如主文所示之刑，有期徒刑部分並定其應執行之刑
    ，併就罰金刑部分，諭知易服勞役之折算標準。
四、沒收：
  (一)扣案之菲律賓ARMSCOR廠口徑9mm制式半自動手槍1枝（含彈
    匣1 個，槍枝管制編號0000000000號）及制式子彈7顆，屬
    違禁物，應依刑法第38條第1項第1款規定宣告沒收。
  (二)扣案之空心手榴彈模型1個，經送往內政部警政署刑事警察
    局鑑定，經檢視外觀為鐵製品，有插銷插在握把簧片上，經
    以X光透視，顯示內無引信裝置、擊針、火帽等裝置，彈體
    內無填裝火藥，為空心手榴彈模型，非屬制式手榴彈，不具
    殺傷力，有該局99年5月21日刑偵五字第0990069288號鑑驗
    通知書附卷可查，故扣案之手榴彈應非屬槍砲彈藥刀械管制
    條例所管制之物品無疑，惟系爭手榴彈既為共同正犯何紹宇
    所有、供其等共同犯本件犯罪事實二所用之物，基於共犯責
    任共同原則，自應依刑法第38條第1項第2款之規定併予宣告
    沒收。
  (三)至扣案已試射完畢之子彈3顆、被告及何紹宇分別擊發之子
    彈共6顆（即扣案之彈殼6顆），於擊發後，均已喪失子彈之
    效能，不具有殺傷力，非屬違禁物，爰不併為沒收之宣告。
參、不另為無罪諭知部分：
一、公訴意旨另略以：被告黃建銘於99年2 月3 日上午10時14分
    許，承前恐嚇取財之犯意，以門號0000000000號之行動電話
    ，傳內容為：「跟你大仔、阿卿講我要他們的命！叫他們錢
    留著地府花！」之恐嚇簡訊予余忠恩（起訴書誤載為楊振隆
    ），要其轉告李明傳，惟因李明傳並未支付款項而未得逞，
    因認被告涉犯恐嚇取財未遂罪嫌云云。
二、按犯罪事實應依證據認定之，無證據不得認定其犯罪事實，
    又不能證明被告犯罪者，應諭知無罪之判決，刑事訴訟法第
    154 條第2 項、第301 條第1 項分別定有明文。又按刑法第
    346條第1項之恐嚇取財罪，係以恐嚇使人交付財物為要件，
    如僅有恐嚇行為，並無使人交付財物之表示，即與恐嚇罪之
    要件不合；刑法第305條恐嚇危害安全罪，所稱以加害生命
    、身體、自由、名譽、財產之事，恐嚇他人者，係指以使人
    生畏怖心為目的，而通知將加惡害之旨於被害人而言，若僅
    在外揚言加害，並未對於被害人為惡害之通知，尚難構成本
    罪（最高法院49年度台上字第1636號、52年度台上字第751
    號判例意旨可資參照）。
三、經查：
  (一)被告對於前揭時、地傳送上揭簡訊予證人李明傳之員工余忠
    恩一事固不爭執，並有系爭手機簡訊翻拍照片1 張在卷足憑
    （警卷第82頁），是此部分應堪信為真實。
  (二)惟證人李明傳於本院審理時經本院提示警卷之手機簡訊翻拍
    照片予其辨識後具結證稱：伊並沒有看到系爭簡訊內容，只
    有事後聽證人楊振隆告知被告有傳一封簡訊，且要伊小心一
    點，伊沒有詳細過問簡訊內容，只回答楊振隆，不要管被告
    ，被告只是情緒上的問題等語（本院卷第69至71頁參見），
    足認被告雖曾以前揭欲加害生命之簡訊傳予余忠恩，要請其
    轉告李明傳，惟收受簡訊之余忠恩並未與李明傳聯絡，亦未
    告知李明傳要交付任何財物予被告，而知悉此事之楊振隆，
    於事後亦僅有轉告李明傳，被告有傳簡訊一事，並未讓李明
    傳觀看閱覽系爭簡訊之內容，顯見被告前揭惡害之事尚未通
    知到達李明傳，再者，刑法第305條復未處罰未遂犯，故依
    上開判例意旨，被告此部分之行為尚仍與恐嚇取財罪或恐嚇
    危害安全罪之要件未符。
  (三)綜上，被告上開被訴以簡訊恐嚇李明傳部分，公訴人所提出
    之證據及指出之證明方法，尚不足使本院為被告有罪之確信
    。此外，復查無其他積極證據足證被告確有上開公訴人所指
    之犯行，依法本應就此部分為無罪之諭知，惟公訴意旨認此
    部分與前開論罪科刑之恐嚇危害安全部分，有接續犯之實質
    上一罪關係，爰不另為無罪之諭知，附此敘明。
據上論斷，應依刑事訴訟法第299 條第1 項前段、第300 條，槍
砲彈藥刀械管制條例第7 條第4 項、第12條第4 項，刑法第11條
前段、第28條、第304 條第1 項、第305 條、第55條前段、第47
條第1 項、第42條第3 項前段、第51條第5 款、第38條第1 項第
1款、第2款，刑法施行法第1條之1第1項、第2項前段，判決如主
文。
本案經檢察官王誠到庭執行職務
中    華    民    國    99    年    12    月    14    日
                  刑事第六庭  審判長法  官  田幸艷
                                    法  官  施介元
                                    法  官  林臻嫺
以上正本證明與原本無異。
如不服本判決應於收受本判決後10日內向本院提出上訴書狀，並
應敘述具體理由。如未敘述上訴理由者，應於上訴期間屆滿後20
日內向本院補提理由書狀（均須按他造當事人之人數附繕本）「
切勿逕送上級法院」。
                                    書記官  洪培綺
中    華    民    國    99    年    12    月    15    日
附錄本案論罪科刑法條：
槍砲彈藥刀械管制條例第7條
未經許可，製造、販賣或運輸火砲、肩射武器、機關槍、衝鋒槍
、卡柄槍、自動步槍、普通步槍、馬槍、手槍或各類砲彈、炸彈
、爆裂物者，處死刑、無期徒刑或 7 年以上有期徒刑；處徒刑
者，併科新臺幣 3 千萬元以下罰金。
未經許可，轉讓、出租或出借前項所列槍砲、彈藥者，處無期徒
刑或 5 年以上有期徒刑，併科新臺幣 1 千萬元以下罰金。
意圖供自己或他人犯罪之用，而犯前二項之罪者，處死刑或無期
徒刑；處徒刑者，併科新臺幣 5 千萬元以下罰金。
未經許可，持有、寄藏或意圖販賣而陳列第 1 項所列槍砲、彈
藥者，處 5 年以上有期徒刑，併科新臺幣 1 千萬元以下罰金。
意圖供自己或他人犯罪之用，以強盜、搶奪、竊盜或其他非法方
法，持有依法執行公務之人所持有之第 1 項所列槍砲、彈藥者
，得加重其刑至二分之一。
第 1 項至第 3 項之未遂犯罰之。
槍砲彈藥刀械管制條例第12條
未經許可，製造、販賣或運輸子彈者，處 1 年以上 7 年以下有
期徒刑，併科新台幣 500 萬元以下罰金。
未經許可，轉讓、出租或出借子彈者，處 6 月以上 5 年以下有
期徒刑，併科新台幣 300 萬元以下罰金。
意圖供自己或他人犯罪之用，而犯前二項之罪者，處 3 年以上
10 年以下有期徒刑，併科新台幣 700 萬元以下罰金。
未經許可，持有、寄藏或意圖販賣而陳列子彈者，處 5 年以下
有期徒刑，併科新台幣 300 萬元以下罰金。
第 1 項至第 3 項之未遂犯罰之。
中華民國刑法第304條
（強制罪）
以強暴、脅迫使人行無義務之事或妨害人行使權利者，處 3 年
以下有期徒刑、拘役或 3 百元以下罰金。
前項之未遂犯罰之。
中華民國刑法第305條
（恐嚇危害安全罪）
以加害生命、身體、自由、名譽、財產之事，恐嚇他人致生危害
於安全者，處 2 年以下有期徒刑、拘役或 3 百元以下罰金。

司法院資訊處製作；財團法人民間司法改革基金會備份。
